【裁判字號】    95,上訴,2760
【裁判日期】    950928
【裁判案由】    毒品危害防制條例
【裁判全文】
臺灣高等法院刑事判決                95年度上訴字第2760號
上  訴  人  臺灣桃園地方法院檢察署檢察官
被      告  甲○○
                    現另案在臺灣桃園監獄執行中
指定辯護人  本院公設辯護人  乙○○
上列上訴人因被告毒品危害防制條例案件，不服臺灣桃園地方法
院95年度訴字第541號，中華民國95年6月7日第一審判決（起訴
案號：臺灣桃園地方法院檢察署94年度偵字第11723號），提起
上訴，本院判決如下：
    主  文
上訴駁回。
    理  由
一、本件公訴意旨以：被告甲○○明知海洛因、安非他命係第1
    級、第2 級毒品，依法不得販賣，竟基於意圖營利之概括犯
    意，自民國94年3月間某日起至同年6月5日止，連續在桃園
    縣桃園市○○○街10巷1號住處，以每小包新臺幣（下同）1
    ,000 元之價格販賣第1級毒品海洛因，及每小包2,000元之
    價格販賣第2級毒品安非他命予呂嘉達，雙方交易10次，其
    交易方式係被告使用門號0000000000之行動電話與呂嘉達使
    用門號0000000000之行動電話聯絡，嗣呂嘉達於94年6月5日
    22時55分許，在桃園縣桃園市○○○街82號，為警查獲持有
    海洛因3包（毛重0.9公克）、安非他命1包（毛重5.4公克）
    後，於警詢時供出上情，經桃園縣政府警察局桃園分局警員
    據此至被告上址住處查獲被告。因認被告涉犯毒品危害防制
    條例第4條第1項及第2項之販賣第1級毒品海洛因及第2級毒
    品安非他命罪嫌云云。
二、按犯罪事實應依證據認定之，無證據不得認定其犯罪事實；
    又不能證明被告犯罪者，應諭知無罪之判決，刑事訴訟法第
    154 條第2 項、第301 條第1 項分別定有明文。次按認定被
    告有罪之事實，應憑證據，如未能發現相當之證據，或證據
    不足以證明，自不能以推測或擬制之方法，以為裁判之基礎
    ；且認定事實所憑之證據，其為訴訟上之證明，須達於通常
    一般人均不致有懷疑，而得確信其為事實之程度者，始得據
    為有罪之認定，倘其證明尚未達到此一程度而有合理之懷疑
    存在時，尚難為有罪之認定基礎；另苟積極證據不足以為不
    利於被告事實之認定，即應為有利於被告之認定，更不必有
    何有利之證據（最高法院30年度上字第816 號、40年度臺上
    字第86號、76年臺上字第4986號判例意旨參照）。又刑事訴
    訟法第161條第1項規定：檢察官就被告犯罪事實，應負舉證
    責任，並指出證明之方法。因此，檢察官對於起訴之犯罪事
    實，應負提出證據及說服之實質舉證責任。倘其所提出之證
    據，不足為被告有罪之積極證明，或其指出證明之方法，無
    從說服法院以形成被告有罪之心證，基於無罪推定之原則，
    自應為被告無罪判決之諭知（最高法院92年度臺上字第128
    號判例意旨參照）。末按毒品危害防制條例第17條規定，犯
    同條例第4條第1項至第4項、第5條第1項至第4項前段、第6
    條第1項至第4項、第7條第1項至第4項、第8條第1項至第4項
    、第10條或第11條第1項、第2項之罪，供出毒品來源，因而
    破獲者，得減輕其刑。則非法持有或施用毒品之人，如供出
    毒品之來源，有可能因而獲邀減輕其刑之寬典，故其陳述須
    無瑕疵可指外，且為擔保持有或施用毒品者所稱其所買受毒
    品之指證之真實性，尤應有足以令人確信其陳述為真實之補
    強證據，始能資為論罪之依據。
三、公訴人認被告涉犯販賣第1級毒品海洛因及第2級毒品安非他
    命罪嫌，無非以證人呂嘉達於警詢、偵查中之證詞，並佐以
    證人呂嘉達於94年6月5日22時55分許，在桃園縣桃園市○○
    ○街82號，為警查獲時持有之白粉3包（淨重0.28公克，空
    包裝重0.6公克）、白色透明結晶或結晶性粉末1包（毛重5.
    247公克），確經分別檢驗出第1級毒品海洛因及第2級毒品
    甲基安非他命成分，有法務部調查局94年8月1日調科壹字第
    080009642號鑑定通知書、行政院衛生署管制藥品管理局94
    年11月28日管檢字第0940011288號檢驗成績書附卷可稽，及
    證人呂嘉達證稱與被告聯絡係撥打門號0000000000號行動電
    話，而該門號申請人陳惠珊證稱該門號於94年9月初以前係
    由被告使用等情，認證人呂嘉達之證詞足以採信，為其主要
    論據。訊據被告固然坦承伊確有使用門號0000000000號行動
    電話，惟堅詞否認有何販賣第?級、第2級毒品之犯行，辯
    稱：伊沒有販賣任何毒品給呂嘉達，可能是因為伊與呂嘉達
    間有2,000元之債務糾紛，所以呂嘉達故意設詞誣陷等語。
四、惟查：
（一）證人呂嘉達於94年6月6日警詢中陳稱：（問：警方查獲之
      海洛因及安非他命毒品來源？）我所施用之毒品是向甲○
      ○購買，（問：購買毒品之代價？）海洛因每包1,000元
      ，安非他命每包2,000元，（問：甲○○的聯絡方式？）
      他的電話0000000000，（問：你從何時開始向甲○○購買
      毒品？）在兩個月前開始，每次都以現金到甲○○位在桃
      園市○○○街10巷1號家中購買，（問：你每次購買毒品
      之金額？）5,000元，（問你先後向甲○○購買幾次毒品
      ？）已購買10幾次等語（詳臺灣桃園地方法院檢察署94年
      度偵字第11723號偵查卷宗第14、15頁）。又於同日內勤
      檢察官訊問時證稱：「（問：是否在昨日即94年6月5日22
      時55分許，在桃園縣桃園市○○○街82號被捕？）是，（
      問：當時是否被警查獲海洛因3包，安非他命1包？）是，
      （問：扣案之海洛因、安非他命是何人所有？）我是跟甲
      ○○買的，（問：你何時何地以多少金額購買？）我於94
      年6月5日，在甲○○桃園市○○○街家中以3,000元買0.9
      公克的海洛因、5.4公克的安非他命，（問：甲○○之電
      話？）0000000000，我的電話0000000000，（問：你向甲
      ○○買幾次？）2個月共買約10次，每次買約3,000元左右
      ... （問：海洛因及安非他命是否都有施用？）只有吸安
      非他命，海洛因是甲○○寄放在我這裡的，（問：你這次
      買海洛因多少錢？買安非他命多少錢？）海洛因1,000元
      ，安非他命2,000元等語（詳臺灣桃園地方法院檢察署94
      年度偵字第11723號偵查卷宗第29、30頁）。證人呂嘉達
      於95年5月24日原審審理中作證時改稱：（問：94年6月5
      日在桃園市○○○街是否有被警查獲持有海洛因及安非他
      命？）是，（問：94年6月5日扣得毒品之來源？）跟別人
      買的，一個綽號叫「阿擇」的人，（問：如何購買？）他
      打電話給我，每次3,000元，1,000元買海洛因，2,000元
      買安非他命，（問：阿擇之真實姓名？）我不知道，（問
      ：是否認識在庭被告？）認識，（問：有無跟被告買海洛
      因或安非他命？）沒有，（問：為何在偵查中，你明確指
      出是扣案的毒品是向被告購買，並明確指出時間、地點？
      ）我那時有吃解毒癮的藥，迷迷糊糊的，且跟被告有過節
      ，所以就說是跟被告買毒品的... （問：請說明與被告間
      之過節為何？）94年2月過完農曆年，我去桃園市○○路
      撞球場遇到被告，打完撞球，被告約我一起去大溪拜拜，
      就1人開1台汽車，各自載著女友出發到大溪的五路財神廟
      ，在該廟因為我車沒油要加油，而且要買拜拜用的物品，
      所以我跟被告借2,000元，回桃園之後約1個月，被告開始
      跟我要錢，我說晚一點再還，又過了約1個月他第2次跟我
      要錢的時候，我們有吵架，他說快點還錢不然揍我等語（
      詳原審卷95年5月24日審判筆錄第3至5頁、第10至12頁）
      。
（二）是證人呂嘉達雖於警詢、內勤檢察官訊問時指證被告有販
      賣海洛因及安非他命予伊，於原審審理中則翻異前詞，改
      稱係向姓名年籍不詳綽號「阿擇」之人購買毒品，係因有
      債務糾紛才誣指被告等語。綜觀證人呂嘉達於警詢及內勤
      檢察官訊問時之證詞，就每次購買毒品之每包單價、總價
      部分，於警詢中稱海洛因1包1,000元，安非他命1包2,000
      元，每次共購買5,000元，於檢察官偵查中則稱每次共購
      買3,000元；於94年6月6日經警查獲海洛因3包、安非他命
      1包所購買之金額部分，於偵查中稱係於94年6月5日向被
      告以總共3,000元購買，海洛因3包1,000元，安非他命1包
      2,000元惟如以證人呂嘉達於警詢中所稱海洛因、安非他
      命每包之單價計算，則3包海洛因及1包安非他命總金額應
      為5,000元，而非3,000元；另就向被告購買之次數，於警
      詢中稱10幾次，於偵查中則稱10次；再者，證人呂嘉達於
      偵查中雖有稱海洛因、安非他命均係向被告購買，卻又另
      稱海洛因係被告所寄放等語；顯見證人呂嘉達就購買海洛
      因、安非他命之單價、總價、購買次數，及海洛因究竟係
      向被告購買或係被告寄放，於同日警詢及內勤檢察官訊問
      時證述均不相符合；再者，證人呂嘉達證稱係以伊000000
      0000之手機與被告0000000000之手機聯絡，經核閱臺灣桃
      園地方法院檢察署檢察官調取門號0000000000號行動電話
      雙向通聯紀錄，94年6月4日及5日（證人呂嘉達證稱於94
      年6月5日伊有與被告聯絡至被告家中購買毒品）並無與證
      人呂嘉達上開0000000000號行電電話之聯絡紀錄，益見證
      人呂嘉達之前開證述是否與事實相符，亦顯有可疑。
（三）至於證人呂嘉達於原審審理中所稱與被告間之上開債務糾
      紛發生之緣由（如前所載），經原審隔離訊問被告，被告
      則稱：（問：你所說與呂嘉達間之糾紛，詳述緣由？）我
      們相約在我家巷口，然後各自開車下苗栗去看過年的炸龍
      節目，呂嘉達的車在高速公路上沒油，我們就下苗栗交流
      道找1家加油站，他跟我說借2,000元要加油，看完炸龍節
      目，還去呂嘉達女友家，由他女友跟家人要錢還我，但沒
      有要到，就各自回桃園了，從苗栗回來約1星期，我打電
      話跟他要錢，我們吵得很兇，我說你錢都不還，他說現在
      沒領錢，我就說那就不要還，他不高興就掛電話，之後沒
      有再聯絡了等語（詳原審95年5月24日審判筆錄第13、14
      頁），參諸證人呂嘉達前引與被告就上開2,000元債務糾
      紛之陳述，渠等2人就該債務糾紛發生之時點、原因等所
      述均完全不相符合，顯見渠等2人間應無上開2,000元之債
      務糾紛存在。證人呂嘉達於原審審理中之上開證述，顯不
      實在；然於法究不得徒以證人於原審審理中之證詞不可採
      ，即逕認其於警詢、偵查中之證述即屬真實。查證人呂嘉
      達於警詢、內勤檢察官訊問時之證述已有前述瑕疵存在，
      且論理中復又不能完全排除證人呂嘉達於警詢、內勤檢察
      官訊問時及原審審理中均為不實陳述之可能性，於法即難
      遽認證人呂嘉達警詢、偵查中之證述為真實。
（四）又證人呂嘉達於94年6月6日警詢中指證被告販賣海洛因及
      安非他命等情後，桃園縣政府警察局桃園分局警員於同年
      月8日持原審核發之搜索票至被告位在桃園縣桃園市○○
      ○街10巷1號住處搜索，並未發現任何毒品、分裝袋、分
      裝杓、電子磅秤、研磨工具或相關帳冊等足資證明被告有
      販賣毒品之應扣押物，有原審搜索票、桃園縣政府警察局
      桃園分局搜索筆錄各1份在卷可查（詳桃園地方法院檢察
      署94年度偵字第11723號偵查卷宗第18至21頁）。揆諸前
      開說明，毒品危害防制條例第17條規定，犯同條例第10條
      或第11條第1項、第2項之罪，供出毒品來源，因而破獲者
      ，得減輕其刑。是於施用或持有毒品之犯罪行為人為減輕
      刑責，自難免有虛構毒品來源，以冀求減刑之情事，為擔
      保其所為不利於販毒者之陳述之真實性，應有足以令人確
      信其陳述為真實之補強證據，始得據以認定他人有販賣毒
      品之犯行。本件證人呂嘉達於警詢及內勤檢察官訊問時就
      購買毒品之金額、次數，及海洛因究竟係被告販賣或寄放
      等重要情節，所述前後並不一致，已如前述；參以桃園縣
      政府警察局桃園分局警員持本院核發之搜索票至被告上址
      住處搜索，亦未扣得任何足資證明被告有販賣毒品之扣押
      物品，而無其他證據可資作為補強證據，自不能僅憑證人
      呂嘉達前開前後不一具有瑕疵之指證，率爾為不利被告之
      認定，是被告被訴之犯行，自屬不能證明其犯罪。
五、綜上所述，公訴人所舉證據及本院依據卷內資料調查證據之
    結果，尚不足以使本院獲有無合理可疑程度之確信得以認定
    被告確有公訴意旨所指之犯行。此外，復查無其他積極證據
    足資證明被告有販賣第1級毒品海洛因及第2級毒品安非他命
    之犯行。
六、原審因之以不能證明被告犯罪，而為被告無罪之判決。經核
    於法尚無不合。檢察官上訴意旨，未另就被告被訴販賣毒品
    犯行積極舉證，或徒就已經原審詳為論斷之各項證據再事爭
    執其證明力，或另僅以被告曾施用毒品，而推論被告將毒品
    及販賣之器具隱匿他處云云，於法至非可採；其上訴顯無理
    由，應予駁回。
據上論斷，應依刑事訴訟法第368條，判決如主文。
本案經檢察官李良忠到庭執行職務。
中    華    民    國    95    年    9     月    28    日
                  刑事第三庭審判長法  官  許國宏
                                  法  官  楊貴志
                                  法  官  林銓正
以上正本證明與原本無異。
檢察官如不服本判決，應於收受送達後10日內向本院提出上訴書
狀，其未敘述上訴之理由者並得於提起上訴後10日內向本院補提
理由書（均須按他造當事人之人數附繕本）。
                                  書記官  陳玲憶
中    華    民    國    95    年    9     月    29    日


司法院資訊處製作；財團法人民間司法改革基金會備份。
